【裁判字號】    91,易,1458
【裁判日期】    920128
【裁判案由】    傷害等
【裁判全文】
臺灣屏東地方法院刑事判決                        九十一年度易字第一四五八號
    公  訴  人  臺灣屏東地方法院檢察署檢察官
    被      告  丙○○
    被      告  甲○○
右被告等因傷害等案件，經檢察官提起公訴（九十一年度偵字第三○七九號、第三二
七九號），本院判決如左：
    主  文
甲○○以脅迫使人行無義務之事，處拘役伍拾日，如易科罰金，以參佰元折算壹日，
緩刑貳年。
丙○○被訴傷害部分，公訴不受理。
    事  實
一、甲○○與丙○○為叔姪關係，惟二人平日相處並不融洽。民國九十一年四月二十
    三日七時許，丙○○行經甲○○位於屏東縣內埔鄉○○村○○路○段一一一號住
    宅後方之巷道，適為甲○○發覺而出言阻止，雙方隨即因該處土地為何人所有引
    發生爭執，並相互拉扯，甲○○因此受有右前臂抓痕、左上臂瘀腫、右手背兩處
    擦傷等傷害，乃心生不甘，遂跑進廚房內取出一把菜刀，丙○○見狀立刻逃離現
    場，然在約跑了十餘步之後終為甲○○追上，甲○○乃喝令丙○○下跪，並威脅
    稱：如不下跪，就要把你殺死等語，丙○○因畏懼而下跪，甲○○進而以所持之
    菜刀刀背敲打丙○○前額約三、四下，致丙○○受有右前額擦傷之傷害 (傷害部
    分均已撤回告訴)。
二、案經甲○○、丙○○訴請屏東縣警察局內埔分局報告臺灣屏東地方法院檢察署檢
    察官偵查起訴。
    理  由
壹、有罪部分：
一、訊據被告甲○○固坦承於右揭時、地，與丙○○發生口角，惟矢口否認有持刀脅
    迫丙○○下跪之行為，辯稱：當天是丙○○經過我家廚房，說要去巡檳榔園，我
    叫他不要經過我家之土地，他說這不是我之土地，是爺爺的，他偏要進入，於是
    他就在附近找東西要打我，我就跑進去廚房躲起來，然後我就聽到丙○○之父親
    在我家大門口喊說我拿菜刀，而丙○○因為找不到東西可以打我，他就回到他家
    拿出一支金色棒球棒，趁我與他父親在我家大門口講話時，作勢要打我云云。經
    查：右揭犯罪事實，業據告訴人丙○○指訴歷歷，且經在場目擊之證人即被告甲○○胞兄乙○○於警局及偵訊時證述屬實。此外，復有告訴提出之內埔地區農會
    附設診所診斷證明書一紙、案發現場照片二十一幀附卷可稽參佐，堪認告訴人之
    指訴非虛。至於證人乙○○於審理中雖翻異前證，改稱：我當時站在我家門口，
    甲○○與丙○○吵架時我有看到，之後我就進去客廳，所以後來發生何事我沒有
    看到云云，惟如前述，證人乙○○前於警局及偵訊中，就被告甲○○如何逼迫丙○○下跪，已證訴綦詳，其於被告甲○○與告訴人和解後，無理由翻異前證，顯
    屬迴護被告甲○○，是證人乙○○於審理中之證詞，自不足採。本件事證明確，
    被告甲○○犯行洵堪認定。
二、核被告甲○○所為，係犯刑法第三百零四條第一項之強制罪。公訴人雖認被告甲○○為脅迫丙○○下跪出言恐嚇之行為，另犯刑法第三百零五條之罪，惟按刑法
    第三百零五條之恐嚇罪，係指單純以將來加害生命、身體、自由、名譽、財產之
    事，恐嚇他人致生危害於安全者而言，如對於他人之生命、身體等，以現實之強
    暴脅迫手段加以危害要挾，使人行無義務之事或妨害人行使權利，應構成刑法第
    三百零四條之強制罪，而非同法第三百零五條之恐嚇安全罪。最高法院七十二年
    度台上字第五六一八號判決可資參照。是公訴人上開所認尚未洽。爰審酌被告甲○○係因遭晚輩頂撞及傷害，情緒一時失控，始起教訓之意，惟被告僅為細故，
    即持刀脅迫他人下跪，造成告訴人心理上受到相當之驚嚇等情狀，量處如主文所
    示之刑，並諭知易科罰金之折算標準。又被告甲○○前未曾受有期徒刑以上刑之
    宣告，有被告全國前案紀錄表可按，本次係因與告訴人糾紛後一時失慮，而罹刑
    章，且被告事後已與告訴人達成和解，有和解書一紙在卷為憑，告訴人並到庭表
    示願盡釋前嫌，本院認經此偵審程序，被告當已知所警惕，信無再犯之虞，併宣
    告緩刑二年，以啟自新。
三、另公訴意旨略以：甲○○於九十一年四月二十三日七時許，見丙○○行經其住宅
    後巷道，雙方即因該處是否為甲○○個人所有或為祖先留下來之共有土地問題發
    生爭執，並互基於普通傷害之犯意而相互拉扯，甲○○進而從屋內取出一把菜刀
    ，喝令丙○○下跪，並持菜刀刀背敲丙○○前額三、四下，丙○○因此受有前額
    擦傷之傷害，因認被告甲○○另犯刑法第二百七十七條第一項之普通傷害罪。惟
    按告訴乃論之罪，告訴人於第一審辯論終結前，得撤回其告訴，刑事訴訟法第二
    百三十八條第一項定有明文。又本件被告甲○○涉犯刑法第二百七十七條第一項
    之傷害罪嫌，依同法第二百八十七條前段之規定，須告訴乃論茲告訴人丙○○已
    具狀撤回告訴，且公訴人認被告所犯傷害犯行與前揭論罪科刑部分，有方法結果
    之牽連犯關係，爰不另為不受理之諭知。
貳、公訴不受理部分：
一、公訴意旨略以：丙○○於九十一年四月二十三日七時許，行經甲○○住宅後巷道
    處與甲○○相遇，雙方即因該處是否為甲○○個人所有或為祖先留下來之共有土
    地問題發生爭執，並進而互基於普通傷害之犯意而相互拉扯，致甲○○在拉扯中
    受有右前臂抓痕、左上壁瘀腫、右手背兩處擦傷等傷害。甲○○隨即從屋內取出
    一把菜刀，喝令丙○○下跪，並持菜刀刀背敲丙○○前額三、四下，丙○○因此
    受有前額擦傷之傷害。
二、按告訴乃論之罪，告訴人於第一審辯論終結前，得撤回其告訴；又告訴經撤回者
    ，法院應諭知不受理之判決，刑事訴訟法第二百三十八條第一項，及第三百零三
    條第三款定有明文。
三、本件被告丙○○因傷害案件，經檢察官提起公訴，認被告係犯刑法第二百七十七
    條第一項之傷害罪。依同法第二百八十七條前段之規定，須告訴乃論。茲據告訴
    人甲○○具狀撤回其告訴，揆諸前開說明，爰不經言詞辯論，逕為諭知不受理之
    判決。
據上論斷，應依刑事訴訟法第二百九十九條第一項、第三百零三條第三款、第三百零
七條、刑法第三百零四條第一項、第四十一條第一項前段、第七十四條第一款、罰金
罰鍰提高標準條例第一條前段、第二條，判決如主文。
本案經檢察官葉容芳到庭執行職務
中      華      民      國      九十二      年    一    月    二十八    日
                                      臺灣屏東地方法院刑事第一庭
                                          法  官  包梅真
右正本證明與原本無異。
如不服本判決應於收受本判決送達後十日內向本院提出上訴書狀，其未敘述上訴理由
者，並得於提起上訴後十日內向本院補提理由書狀（均須按他造當事人之人數附繕本
 ）「切勿逕送上級法院」
                                          書記官  蔡進吉
中      華      民      國      九十二      年    一    月    二十八    日
附錄法條：
刑法第三百零四條第一項
以強暴、脅迫使人行無義務之事或妨害人行使權利者，處三年以下有期徒刑、拘役或
三百元以下罰金。


司法院資訊處製作；財團法人民間司法改革基金會備份。
